【裁判字號】    97,交聲,679
【裁判日期】    980225
【裁判案由】    聲明異議
【裁判全文】
臺灣臺南地方法院交通事件裁定     97年度交聲字第679號
移送機關    交通部公路總局嘉義區監理所臺南監理站
異議人即
受處分人    甲○○
上列受處分人因違反道路交通管理處罰條例案件，對於交通部公
路總局嘉義區監理所台南監理站民國97年6月3日所為之裁決處分
（處分案號：嘉監南字第裁74-A4J503840號），聲明異議，本院
裁定如下：
    主  文
原處分撤銷。
甲○○不罰。
    理  由
一、原處分意旨略以: 異議人即受處分人甲○○（下稱異議人）
    ，駕駛車牌號碼YY-7166號租賃小客車，於民國（下同）96
    年4月11日19時08分許，在台北市○○○路與民權東路交岔
    路口，因違反禁止左轉標誌左轉，經台北市政府警察局員警
    依違反道路交通管理處罰條例第48條第1項第2款之規定，製
    單舉發，嗣經交通部公路總局嘉義區監理台南監理站（下稱
    移送機關），以其違規事實明確，乃依道路交通管理處罰條
    例第48條第1項第2款、第63條第1項第1款（原裁決書漏載第
    1 款）等規定，裁處異議人罰鍰新台幣1,800元，並記違規
    點數1點。
二、本件聲明異議意旨略以: 異議人未有向租賃公司租賃小客車
    之事，並且在96年4月11日不曾去過違規地點建國北路，何
    以有駕駛租賃小客車YY-7166並於晚上7時08分行經建國北路
    違規之紀錄？亦未曾收過有關此違規事件的罰單，為此聲明
    異議等語。
三、按汽車駕駛人轉彎時，不依標誌、標線、號誌指示者，處新
    臺幣600元以上1,800元以下罰鍰。又汽車駕駛人有所列之第
    四十八條者，除依原條款處罰鍰外，並記違規點數一點。道
    路交通管理處罰條例第48條第1項第2款及第63條第1項第1款
    定有明文。因此，僅有汽車駕駛人始為上開法條之處罰對象
    。
四、移送機關指稱異議人於上揭時、地駕駛牌照號碼YY-7166號
    租賃小客車，因有違反禁止左轉標誌左轉之違規事實，遭警
    舉發，固有台北市政府警察局96年4月14日北市警交大字第
    A4J503840號舉發違反道路交通管理事件通知單1份附卷可稽
    ，惟異議人辯稱其非違規行為人，未駕駛上揭自用一般小客
    貨車行經違規地點，且未收到舉發通知單云云。經查：
  (一)經本院將臺北市政府警察局交通警察大隊97年7月3日北市警
    交大執字第09732726200號函檢送之本件之舉發違反道路交
    通管理事件通知單中「收受通知聯者簽章欄」上「甲○○」
    之簽名與聲明異議狀上「甲○○」之簽名相互核對，有關二
    者筆勢、書寫方式及字體型態均有所不同。從而，異議人辯
    稱未曾收受過上開舉發違反道路交通管理事件通知單，該單
    「收受通知聯者簽章」欄上「甲○○」之簽名非其所為，並
    非無據。
  (二)另經本院調查上揭違規行為人所駕駛之車牌號碼YY-7166號
    租賃小客車，違規當時即96年4月11日之原車主為第三人艾
    維士小客車租賃股份有限公司（下稱艾維士公司），有移送
    機關97年6月30日嘉監南字第0970114979號函所檢附之汽車
    車籍查詢表1份附卷可參；嗣經本院以97年9月10日南院龍刑
    字元97交聲679字第9700441345號函向第三人艾維士公司查
    詢，是否於96年4月11日將車牌號碼YY-7166號之自小客車交
    給第三人使用等情，該公司於97年9月16日收受後並未回覆
    ，迄本院98年2月18日以電話方式再向該公司查詢上開情形
    ，該公司始稱：「本件業經向監理站罰款完畢，另查詢收據
    後傳真貴院。」，而經本院於同日向移送機關查詢得知，本
    案罰鍰確已由第三人艾維士公司繳納完畢，有本院電話紀錄
    表2份附卷可參，並有交通部公路總局自行收納款項收據1份
    附卷可參。因此，本件罰鍰已由第三人艾維士公司繳納完畢
    。然車牌號碼YY-7166號車輛於本件違規行為發生時，為第
    三人艾維士公司所有之租賃用小客車，若第三人艾維士公司
    確曾於本件違規行為發生時將該車交給異議人使用，何以遲
    不提出相關資料以供本院查核，反而代為繳納罰鍰？從而，
    異議人於本件違規行為發生時是否為本件違規行為之汽車駕
    駛人一節，不無疑義。
五、綜上所述，移送機關指稱異議人於前揭時、地有駕駛上揭車
    輛違反禁止左轉標誌左轉之違規行為一節，既尚有疑義，此
    外，復查無其他證據得為異議人不利之認定，自應認異議人
    所為上開辯解尚屬可採。移送機關不察，遽對異議人為前開
    裁處，即難認為允當，從而，自應由本院將原處分撤銷，改
    諭知如主文第2項所示之處分，以資適法。
六、據上論斷，應依道路交通管理處罰條例第87條第2項、道路
    交通案件處理辦法第20條前段，裁定如主文。
中    華    民    國    98    年    2     月    25    日
                     交通法庭   法  官   陳淑勤
以上正本證明與原本無異。
如不服本裁定，應於送達後5日內，向本院提出抗告狀。
                                書記官   謝國欽
中    華    民    國    98    年    2     月    25    日


司法院資訊處製作；財團法人民間司法改革基金會備份。
